【裁判字號】    99,上易,241
【裁判日期】    990525
【裁判案由】    侵權行為損害賠償
【裁判全文】
臺灣高等法院民事判決                 99年度上易字第241號
上  訴  人  乙○○
訴訟代理人  徐志明律師
複  代理人  陳俊成律師
被  上訴人  甲○○
上列當事人間，因侵權行為請求損害賠償事件，上訴人對於中華
民國98年12月18日臺灣板橋地方法院98年度訴字第1891號第一審
判決，提起上訴，經本院於99年 5月11日言詞辯論終結，判決如
下：
    主      文
原判決除確定部分外，關於命上訴人應給付被上訴人精神撫慰金
新臺幣壹拾貳萬元本息，逾越新臺幣貳萬元本息之部分、及訴訟
費用之裁判均廢棄。
前項廢棄部分，被上訴人在第一審之訴駁回。
其餘上訴駁回。
第一、二審訴訟費用除確定部分外，由上訴人負擔百分之十七，
其餘由被上訴人負擔。
    事實及理由
一、被上訴人起訴主張：上訴人於民國(以下同)97年 9月25日下
    午10時35分許，駕駛 9F-1885號自用小客車，途經臺北縣板
    橋市○○路○段188巷口，疏未注意車前狀況，撞擊由被上訴
    人所乘騎 UTN-220號輕型機車，致被上訴人受有右小腿挫傷
    、阿基里斯腱、韌帶、腓前肌等處傷害，而為臺灣板橋地方
    法院檢察署檢察官以98年度偵字第 10067號聲請簡易判決處
    刑，原法院刑事庭以98年度交簡字2524號簡易判決判處拘役
    30日，如易科罰金，以新臺幣（以下同）1,000元折算1日確
    定，對於被上訴人有侵權之行為應可認定；為此，依民法第
    184條、第191條之2、第193條第1項、第195條第 1項之規定
    ，求為命上訴人應賠償被上訴人(一)醫療費用：新臺幣 (以下
    同)14,873元。(二)薪資損失19,478元。及(三)精神撫慰金150,0
    00元合計184,351元本息(逾越上開範圍之請求，原法院為其
    敗訴判決，未據聲明不服，不予論述 。)；對於上訴人之上
    訴所為答辯聲明：(一)上訴駁回。(二)第二審訴訟費用由上訴人
    負擔。
二、上訴人則以：被上訴人因上訴人於前揭時地駕車不慎致被上
    訴人受傷之事實，固不爭執，惟其請求之精神撫慰金與支出
    之醫療費，顯失比例原則，其請求精神撫慰金過高等語，資
    為抗辯；對於原法院為其不利判決部分聲明不服，提起上訴
    所為聲明：(一)原判決關於命上訴人給付金額逾越64,351元本
    息部分廢棄。(二)前項廢棄部分，被上訴人在第一審之訴駁回
    。(三)第一、二審訴訟費用由被上訴人負擔。
三、被上訴人主張上訴人於前揭時地駕車不慎致其受傷，而為臺
    灣板橋地方法院檢察署檢察官以98年度偵字第 10067號聲請
    簡易判決處刑，原法院刑事庭以98年度交簡字2524號簡易判
    決判處拘役30日，如易科罰金，以1,000元折算1日確定等事
    實，為上訴人所不爭執，且有診斷證明書、原法院98年度交
    簡字第2524號刑事簡易判決等在卷 (原審附民卷第40至44頁
    、調字卷第5頁)為憑；被上訴人主張之上開事實，應堪信為
    真實。
四、按：不法侵害他人之身體、健康…，被害人雖非財產上之損
    害，亦得請求賠償相當之金額，民法第195條第1項前段定有
    明文；最高法院19年度上字第1152號亦著有：「不法侵害人
    之身體或健康，並不限於因此喪失或減少勞動能力，始負損
    害賠償之責任，即其侵害程度，尚不至因而有財產上之損失
    ，亦得請求賠償相當之金額。」之判例意旨可資參照；而所
    謂「相當」，參照最高法院47年度臺上字第1221號所為：「
    …所謂相當，自應以實際加害情形與其名譽影響是否重大，
    及被害者之身分地位與加害人經濟狀況等關係定之。」之判
    例意旨，於本件自應以上訴人之過失程度、被上訴人受傷害
    之程度、所受傷害對於身體、健康之影響、及兩造之身分地
    位、經濟狀況等關係，予以酌定；經查上訴人於前揭時地駕
    車不慎撞傷被上訴人，應負過失責任，給付被上訴人精神撫
    慰金，依前揭法條規定、最高法院判例意旨，於法尚非無據
    ；惟查被上訴人於97年 9月25日急診時，經亞東紀念醫院診
    斷為「右小腿挫傷」，嗣經國防醫學院三軍總醫院附設民眾
    診療處(以下稱三軍總醫院)診斷為「右側小腿挫傷及右踝關
    節挫傷」或「右足踝肌腱炎」，療養四週即可恢復正常作息
    ，有診斷書、三軍總醫院98年10月2日院三勤字第098001538
    0號函在卷 (原審附民卷第40至42、原審卷第24頁)足稽；由
    此堪認被上訴人所受傷害，行動或有不便，生活作息或有些
    微影響，但均係短暫；再查被上訴人之學歷為銘傳大學統計
    系畢業，未婚，現無職業亦無收入，97年間任職百世公司之
    薪資收入為 175,300元，無不動產；上訴人學歷為雲林科技
    大學畢業，已婚，無子女，目前任職華寶通訊公司，每月薪
    資約 5萬餘元，雖有坐落於臺北縣板橋市○○街之房地一筆
    ，有股票投資 3萬餘元，惟仍有房屋貸款等情，業據兩造於
    原法院分別陳明在卷（原審卷第62頁反面），稅務電子閘門
    財產所得調件明細表各 1份、及上訴人陳報狀檢附之放款餘
    額證明書在卷(原審卷第4至14頁、本院卷第34、35頁）足憑
    ；綜合上開上訴人之過失程度、被上訴人受傷害之程度、所
    受傷害對於身體、健康之影響、被上訴人所支出醫療費合計
    14,873元之收據 (原審附民卷第7至30頁)、及兩造之身分地
    位、經濟狀況等一切情狀，被上訴人請求精神撫慰金15萬元
    ，確有過高之嫌，不宜准許，而上訴人僅願給付 3萬元，亦
    失之過低，本院斟酌上揭情況認以5萬元方為相當。
五、從而，被上訴人依民法第184條、第191條之2、第195條第 1
    項之規定，請求上訴人應給付被上訴人精神撫慰金5萬元(含
    未上訴之 3萬元在內，其餘醫療費、薪資損失部分未上訴已
    確定 )，於法尚無不合，應予准許；逾越上開範圍之請求於
    法無據，不應准許。
六、「給付無確定期限者，債務人於債權人得請求給付時，經其
    催告而未為給付，自受催告時起，負遲延責任。其經債權人
    起訴而送達訴狀，或依督促程序送達支付命令，或為其他相
    類之行為者，與催告有同一之效力。」、「遲延之債務，以
    支付金錢為標的者，債權人得請求依法定利率計算之遲延利
    息。」、「應付利息之債務，其利率未經約定，亦無法律可
    據者，週年利率為百分之五。」民法第229條第2項、第 233
    條第1項前段、第203條分別定有明文。本件被上訴人請求上
    訴人給付精神撫慰金，係以給付金錢為標的，無確定期限，
    又未約定利率，其併請求自附帶民事起訴狀繕本送達翌日、
    即98年 6月23日起至清償日止，按週年利率5%計算之利息，
    於法尚非無據，應予准許。
七、綜上所述，被上訴人請求精神撫慰金逾越5萬元(含未上訴之
    3萬元在內)之請求，原法院為其勝訴判決，容有未恰；上訴
    意旨，指摘原法院此部分之判決不當，求予廢棄，為有理由
    ，應由本院予以廢棄，更為判決如主文第 2項所示；原法院
    於上開5萬元(含未上訴之3萬元在內)本息範圍內，逾越 3萬
    元本息部分，為被上訴人勝訴判決，經核尚無違誤；上訴意
    旨指摘原法院此部分之判決不當，求予廢棄，為無理由，應
    予駁回。
八、據上論結，本件上訴為部分無理由、部分有理由，爰判決如
    主文。
中    華    民    國    99    年     5    月    25    日
                    民事第五庭
                        審判長法  官  李錦美
                              法  官  鍾任賜
                              法  官  陳博享
正本係照原本作成。
不得上訴。
中    華    民    國    99    年    5     月    25    日
                              書記官  鄭靜如

司法院資訊處製作；財團法人民間司法改革基金會備份。
